【裁判字號】    94,簡,725
【裁判日期】    950215
【裁判案由】    強制汽車責任保險法
【裁判全文】
臺北高等行政法院判決
                                     94年度簡字第00725號
原      告  甲○○
                            送.
被      告  交通部公路總局
代  表  人  陳晉源（局長）
上列當事人間因強制汽車責任保險法事件，原告不服交通部中華
民國94年6月28日交訴字第0940034159號訴願決定（發文日期：9
4年6月30日），提起行政訴訟。本院判決如下：
    主  文
訴願決定撤銷。
訴訟費用由被告負擔。
    事實及理由
一、程序說明：
    本件訴訟標的之價額在新臺幣（下同）20萬元以下，依行政
    訴訟法第229條第2項、第1項第2款規定及司法院民國（下同
    ）92年9月17日院台廳行一字第23681號令，應適用簡易程序
    ，本院並依同法第233條第1項規定，不經言詞辯論，逕行裁
    判。
二、事實概要：
    原告所有之車牌FP-0827號自用小客車（引擎號碼：K000000
    0U號）（下稱系爭小客車）經彰化縣警察局員警以89年9月
    28日彰警交字第I00000000號舉發違反道路交通管理事件通
    知單，舉發未懸掛車牌行駛公路違規並於該違規單記明未出
    示保險證，案移被告所屬臺中區監理所彰化監理站依規定查
    證，上揭車輛於違規當時未依強制汽車責任保險法之規定投
    保，被告乃以89年10月30日彰監保違字第64-I99007D81號舉
    發違反強制汽車責任保險事件通知單舉發原告違規，並以94
    年3月11日第64-I99007D81號裁決書（下稱原處分）處原告1
    5,000元罰鍰。原告不服，提起訴願遭決定駁回後，遂向本
    院提起行政訴訟。
三、原告主張：原告係依法定期限提起訴願，有訴願書影本可證
    ，並無訴願決定所稱逾期情事。原告所有之系爭小客車報停
    後，即停放在員林鎮○○○路192巷內地下室停車處，而彰
    化縣永靖鄉五汴村松村巷73弄12號為原告戶籍地址，依公路
    監理機關規定亦為車籍地址，並無被告所稱從永靖開到員林
    約10分鐘等情；原告並非無牌行駛公路，而係廢車收購業者
    無法進入巷內拖吊，故移至中山南路以便其拖吊，卻遭員警
    以未掛牌行駛公路告發。當時曾向開單及監理單位申訴，惟
    未獲明確答覆，其違規告發，已是冤屈莫明，何來能依法辦
    理。據此，依行政訴訟法第4條規定，求為判決：訴願決定
    及原處分均撤銷等語。
四、被告則以：經被告所屬臺中區監理所彰化監理站透過全國公
    路監理資訊中心以電腦批次方式查證，原告所有之系爭小客
    車確實未依法在保險期間屆滿前再行投保，被告依強制汽車
    責任保險法第44條第1項第1款規定填製89年10月30日彰監保
    違字第64-I99007D81號違反強制汽車責任保險事件通知單通
    知原告繳納罰鍰，經送達後未依限到案，被告乃以原處分裁
    處原告15,000元罰鍰，並無不合；原處分於94年3月21日送
    達原告，原告不服提起訴願，因不符合法定程式，被告所屬
    臺中區監理所彰化監理站退請補正，原告於94年4月26日補
    正訴願書，自屬訴願逾期，訴願決定不受理，並無違誤。求
    為判決駁回原告之訴云云。
五、按「（第1項）訴願之提起，應自行政處分達到或公告期滿
    之次日起30日內為之。…（第3項）訴願之提起，以原行政
    處分機關或受理訴願機關收受訴願書之日期為準。」「訴願
    人應繕具訴願書經由原行政處分機關向訴願管轄機關提起訴
    願。」訴願法第14條第1項、第3項、第58條第1項分別定有
    明文。
六、原告所有之系爭小客車經彰化縣警察局員警以89年9月28日
    彰警交字第I00000000號舉發違反道路交通管理事件通知單
    ，舉發未懸掛車牌行駛公路違規並於該違規單記明未出示保
    險證，案移被告所屬臺中區監理所彰化監理站依規定查證，
    上揭車輛於違規當時未依強制汽車責任保險法之規定投保，
    被告乃以89年10月30日彰監保違字第64-I99007D81號舉發違
    反強制汽車責任保險事件通知單舉發原告違規，並以原處分
    處原告15,000元罰鍰。原告不服，提起訴願，經以訴願逾期
    為訴願不受理駁回後，原告仍不服，主張如事實欄所載。是
    本件所需審究者為原告提起訴願有無逾期？
七、經查，原告於94年3月21日收受原處分，此有送達證書影本
    附原處分卷可稽，是原告提起訴願之期間，應自94年3月22
    日起算。計原告提起訴願之期間，應至94年4月21日屆滿（
    星期四）。依訴願法第58條第1項規定，原告應經由原處分
    機關即被告向訴願管轄機關即交通部提出訴願書。惟原告於
    94年4月1日誤向被告所屬臺中區監理所彰化監理站提出訴願
    書，有被告所屬臺中區監理所彰化監理站收文戳蓋於訴願書
    可考。依訴願法第61條規定，視為自始（即94年4月1日）向
    訴願管轄機關即交通部提起訴願。雖原告之訴願書程式有欠
    缺，經被告所屬臺中區監理所彰化監理站通知補正，原告於
    94年4月26日補正訴願書，亦有被告所屬臺中區監理所彰化
    監理站收文戳蓋於補正訴願書可考，然原告提起訴願既經補
    正，應認自始（即94年4月1日）即屬合法。從而，本件提起
    訴願並未逾期，訴願決定以其為逾期而為訴願不受理之決定
    ，尚有未合，應由本院將訴願決定撤銷，由訴願決定機關就
    實體上另為決定，以資適法。
八、據上論結，本件原告之訴為有理由，依行政訴訟法第98條第
    3項前段、第233條第1項，判決如主文。
中    華    民    國    95    年     2    月   15     日
                        第一庭法    官    胡方新
上為正本係照原本作成。
本件以訴訟事件所涉及之法律見解具有原則性者為限，始得於本
判決送達後20日內向本院提出上訴狀並表明上訴理由，如已於本
判決宣示後送達前提起上訴者，應於判決送達後20日內補具上訴
理由（均按他造人數附繕本），且經最高行政法院許可後方得上
訴。
中    華    民    國    95    年     2    月   15     日
                              書 記 官    陳幸潔


司法院資訊處製作；財團法人民間司法改革基金會備份。
